【裁判字號】    95,簡上,345
【裁判日期】    950914
【裁判案由】    過失傷害
【裁判全文】
臺灣板橋地方法院刑事判決             95年度簡上字第345號
上  訴  人  乙○○
即  被  告
上列上訴人因過失傷害案件，不服本院95年度簡字第776 號中華
民國95年4 月28日第一審判決（聲請簡易判決處刑案號：94年度
偵字第20265 號），提起上訴，本院管轄之第二審合議庭判決如
下：
    主  文
上訴駁回。
    事  實
一、乙○○於位於臺北縣中和市○○路435 巷口旁之山坡地內，
    豢養狼犬4 隻，其應注意所豢養之狼犬獸性發作時，有咬傷
    人之可能，平日即應以鎖鍊或其他物品加以適當之注意或管
    束，以避免傷及其他人，其於民國94年8 月6 日13時30分許
    ，依其智識程度及當時情形又無不能注意之情事，竟疏未注
    意，未將上開狼犬套上鎖鍊等相類之物或在旁予以管束，致
    其所豢養之上開狼犬衝出其飼養之範圍，咬傷正路過上址之
    路人林姓兒童（姓名、年籍均詳卷），林姓兒童因而受有頭
    皮、臉、左右耳多處撕裂傷及撕脫傷合併顏面神經損傷、軀
    幹及四肢多處擦傷及撕裂傷等傷害。
二、案經林姓兒童之母林００（姓名、年籍詳卷，以下簡稱林母
    ）訴由臺北縣政府警察局中和分局報告臺灣板橋地方法院檢
    察署檢察官偵查後聲請簡易判決處刑。
    理  由
一、按刑事訴訟法第159 條第1 項雖規定，被告以外之人於審判
    外之言詞或書面陳述，除法律有規定外，不得作為證據。惟
    同法第159 條之5 第1 、2 項已規定，經當事人於審判程序
    同意作為證據，法院審酌該言詞陳述或書面陳述作成時之情
    況，認為適當者，亦得為證據。當事人、代理人或辯護人於
    法院調查證據時，知有第159 條第1 項不得為證據之情形，
    而未於言詞辯論終結前聲明異議者，視為有前項之同意（指
    同條第1 項之同意作為證據），此乃第159 條第1 項所容許
    ，得作為證據之例外規定之一。經查，本案被告乙○○及檢
    察官於言詞辯論終結前，均未就所調查之證據主張有刑事訴
    訟法第159 條第1 項不得為證據之情形，是本案經調查之供
    述證據及書面證據均有證據能力，合先敘明。
二、訊據被告固坦承其於上揭時、地飼養狼狗4 隻等情不諱，惟
    矢口否認有何上揭過失傷害犯行，並辯稱：伊所養的狗不會
    咬人，應該係其他野狗將林姓兒童咬傷云云。經查：
  (一)上揭事實，業據告訴人林母於警詢時指訴歷歷，並經目擊證
    人丙○○於偵審中證述屬實。而林姓兒童因遭狗咬傷受有頭
    皮、臉、左右耳多處撕裂傷及撕脫傷合併顏面神經損傷、軀
    幹及四肢多處擦傷及撕裂傷等傷害，有亞東紀念醫院診斷證
    明書1 紙附卷可稽。經本院就被害人送醫救治時所受撕裂傷
    口大小乙節依職權函詢亞東紀念醫院，該醫院係函覆稱被害
    人頭皮後多處撕脫傷合併大量泥土及黃色石頭存留共約40公
    分、左右下眼瞼裂傷及深傷共約4 公司、右耳及右耳前穿透
    性深撕裂傷並顏面神經損傷及耳軟骨破裂等情，有該醫院95
    年8 月8 日亞歷字第0956410377號函暨函附病歷影本15張在
    卷可憑（見本院卷第46至61頁）。
  (二)又證人丙○○於本院審理時具結後係證述：伊於94年8 月6
    日13時30分許，駕車行經臺北縣中和市○○路435 巷口，確
    有目擊，林姓兒童在該巷口旁之斜坡附近遭二隻大型狗攻擊
    咬傷流血，即故意用力摔車門作響把狗嚇走，上述大狗即往
    上朝山坡小路逃跑等情綦詳（見臺灣板橋地方法院檢察署94
    年度偵字第20265 號偵查卷第43頁正面、本院卷第68至70頁
    ），證人丙○○並於本院審理時當庭於卷附上址山坡地照片
    上以原子筆繪製箭頭標示出其當時所見該二隻大狗跑掉的方
    向無誤（見同前偵查卷第29頁）。雖證人丙○○陳稱：因伊
    本來就怕狗且對狗的印象不好，年老眼花，又急於小孩的傷
    勢，所以沒注意狗的種類等語，然而，訊據被害人林姓兒童
    已於本院審理時證述：咬傷伊的狗有三隻，伊可辨識出其中
    確有狼狗，該狗身上的顏色是土色與咖啡色相混等情明確（
    見本院卷第75頁），其並於本院審理時當庭指認卷附的狼狗
    照片所示的狗確為攻擊伊的狗無誤（見同前偵查卷第32頁）
    。而狼狗的體型及毛色特殊，衡情一般人應可輕易辨識區別
    出狼狗係有別於野狗，再依據卷附被害人林姓兒童之年籍資
    料可知，林姓兒童於遭犬隻攻擊時已滿八歲，且依其所受傷
    勢足認其遭攻擊的時間並非短暫，應有充分知識及時間辨識
    對其攻擊的犬類為何，應認林姓兒童陳述其係遭狼犬咬傷，
    係屬可信。參以證人即中和市錦和里里長甲○○於本院審理
    時證述稱：上址地區路邊的野狗並沒有狼狗等語（見本院卷
    第77頁），據此可知，咬傷被害人的狗確為狼狗並非野狗。
    雖被告辯稱：錦和里里長甲○○曾打電話給伊說林姓兒童是
    遭野狗咬傷云云，惟證人甲○○已證述其未曾告知被告被害
    人是被野狗咬傷，因事發當時伊並不在現場等語明確（見本
    院卷第72頁）。故被告辯稱應係其他野狗將林姓兒童咬傷乙
    節，與事實不符，係臨訟卸責之詞，並不足採。
  (三)臺北縣中和市○○路435 巷口旁山坡地內之狼犬4 隻確為被
    告所豢養等情，為被告供明在卷，並有臺北縣政府警察局中
    和分局錦和派出所查訪附近居民製作之查訪紀錄表3 紙、照
    片14張附卷可稽（見同前偵查卷第25至27頁、第29至35頁）
    ，參諸被告於案發當日因伊替豢養在上揭山坡地的其中二隻
    狼狗洗完澡後，所以沒有套上鎖鍊之情，亦據被告於偵審時
    供認不諱（見同上偵查卷第42頁正面、本院卷第26頁），足
    徵林姓兒童應係遭被告所養之狼狗咬傷無誤，被告辯稱：伊
    所養的狗不會咬人身云云，顯係卸責之詞，無足採信。按因
    自己行為致有發生一定結果之危險者，負防止其發生之義務
    ，刑法第15條第2 項定有明文，而被告既係上開狼犬之飼主
    ，其本應注意將上開狼犬施以鎖鍊管束，依被告之智識能力
    及當時情形均無不能注意之情事，竟疏於注意而將上開狼犬
    解開鎖鍊未予在旁管束，致發生上開狼犬咬傷被害人之結果
    ，被告顯有過失，且其過失行為與被害人林姓兒童之傷害間
    有相當因果關係甚明。本案事證業臻明確，被告犯行洵堪認
    定，應予依法論處。
三、核被告乙○○所為，係犯刑法第284 條第1 項前段之過失傷
    害罪。原審以被告犯行明確，並爰審酌被告因一時不慎，致
    有本件犯行，暨其過失程度、被害人所受之傷勢等一切情狀
    ，依刑事訴訟法第449 條第1 項前段、第3 項、第454 條第
    1 項，刑法第284 條第1 項前段、第41條第1 項前段，罰金
    罰鍰提高標準條例第1 條前段、第2 條，量處拘役五十日，
    並諭知如易科罰金，以三百元折算一日。認事用法，核無不
    合，量刑亦屬妥適。被告上訴意旨仍執前詞否認犯行，求予
    撤銷改判，為無理由，應予駁回。至被告行為後，刑法部分
    條文業於民國94年2 月2 日修正公布，並自95年7 月1 日起
    生效施行（下稱現行刑法）；復參酌最高法院95年5 月23日
    第8 次刑事庭會議決議意旨，現行刑法第2 條第1 項之規定
    ，係規範行為後法律變更所生新舊法律比較適用之準據法，
    於現行刑法施行後，應適用現行刑法第2 條第1 項之規定，
    為「從舊從輕」之比較。而被告行為時之刑法第41條第1 項
    前段規定：「犯最重本刑為五年以下有期徒刑以下之刑之罪
    ，而受六個月以下有期徒刑或拘役之宣告，因身體、教育、
    職業、家庭之關係或其他正當事由，執行顯有困難者，得以
    一元以上三元以下折算一日，易科罰金。」依斯時有效施行
    之罰金罰鍰提高標準條例第2 條前段規定（業於95年5 月17
    日經修正公布刪除，並自95年7 月1 日起生效），依刑法第
    41條易科罰金者，就其原定數額提高為一百倍折算一日，則
    本案被告行為時之刑法及罰金罰鍰提高標準條例關於易科罰
    金折算標準之規定，係以銀元三百元折算一日，經折算為新
    臺幣後，應以新臺幣九百元折算一日。而現行刑法第41條第
    1 項前段規定：「犯最重本刑為五年以下有期徒刑以下之刑
    之罪，而受六個月以下有期徒刑或拘役之宣告者，得以新臺
    幣一千元、二千元或三千元折算一日，易科罰金。」比較修
    正前、後關於易科罰金折算標準之規定，以修正前刑法第41
    條第1 項前段及修正前罰金罰鍰提高標準條例第2 條前段規
    定，較有利於行為人，是依現行刑法第2 條第1 項前段規定
    ，自應適用被告行為時之法律即修正前刑法及罰金罰鍰提高
    標準條例之規定。又行為後法律有變更者，依修正前刑法第
    2 條第1 項之規定，以適用裁判時之法律為原則，如行為時
    之法律有利於行為人，則例外適用行為時之法律；然依現行
    刑法第2 條第1 項規定，以適用行為時之法律為原則，但如
    裁判時之法律有利於行為人，則例外適用裁判時之法律。依
    以往實務見解，認原審判決未及比較適用新舊法時，經上訴
    後，雖比較適用新舊法之結果，以舊法有利於行為人，而原
    審判決別無其他撤銷事由，仍應由管轄第二審之法院以此為
    由撤銷改判。惟現行刑法之規定係以適用行為時之法律為原
    則，因此，原審判決雖未及比較適用新舊法，然經上訴至本
    院管轄第二審之合議庭後，比較適用新舊法之結果，行為後
    之法律並非較有利於行為人，仍應適用行為時之法律，則原
    審判決適用行為時之法律即無不當，自不構成撤銷之事由，
    附此敘明。
據上論斷，應依刑事訴訟法455 條之1 第1 項、第3 項、第368
條，判決如主文。
本案經檢察官鄧媛到庭執行職務。
中    華    民    國    95    年    9     月    14    日
                  刑事第十二庭  審判長法  官  徐蘭萍
                                      法  官  林漢強
                                      法  官  林淑婷
以上正本證明與原本無異
本件不得上訴
                                      書記官  廖貞音
中    華    民    國    95    年    9     月    14    日
附錄本案論罪科刑法條全文：
中華民國刑法第284條第1項：
因過失傷害人者，處六月以下有期徒刑、拘役或五百元以下罰金
，致重傷者，處一年以下有期徒刑、拘役或五百元以下罰金。


司法院資訊處製作；財團法人民間司法改革基金會備份。
